【裁判字號】    99,監,75
【裁判日期】    991217
【裁判案由】    選定受監護宣告之人之監護人
【裁判全文】
臺灣苗栗地方法院民事裁定                99年度監字第75號
聲  請  人  陳仙如
相對人即受  陳黃玉蓮
監護宣告之人
關  係  人  陳仙蓉
            陳世瑛
            陳訪瑛
            陳正朋
            陳少朋
上列當事人間聲請選定受監護宣告人之監護人事件，本院裁定如
下：
    主    文
選定聲請人陳仙如（民國○○年○ 月○○日生，身分證統一編號：Ｚ0
00000000號）為受監護宣告之人陳黃玉蓮之監護人。
指定陳少朋（民國○○年○ 月○ 日生，身分證統一編號：Ｚ0000000
00號）為會同開具財產清冊之人。
聲請程序費用新臺幣壹仟元由受監護宣告之人負擔。
    理    由
一、本件聲請意旨略以：聲請人為相對人之次女，相對人因罹患
    復發性腦膜炎，致無能力處理自己事務，前經鈞院於民國93
    年12月13日以93年度禁字第52號民事裁定宣告其為禁治產人
    ，惟其監護人，即聲請人之父陳燕勳已於99年9 月26日死亡
    ，為維護相對人之權益，爰依法聲請選定聲請人擔任相對人
    之監護人等語。
二、按民法總則中華民國97年5月2日修正之條文施行前，已為禁
    治產宣告者，視為已為監護宣告；繫屬於法院之禁治產事件
    ，其聲請禁治產宣告者，視為聲請監護宣告；聲請撤銷禁治
    產宣告者，視為聲請撤銷監護宣告；並均於修正施行後，適
    用修正後之規定，民法總則施行法第4 條定有明文。上開民
    法總則中華民國97年5月2日修正之條文，業於98年11月23日
    施行。查相對人陳黃玉蓮前經本院於93年12月13日宣告為禁
    治產人等情，業據本院調閱上開93年度禁字第52號卷無誤。
    依上開規定，相對人應視為已受監護宣告，合先敘明。
三、又按受監護宣告之人應置監護人，法院為監護之宣告時，應
    依職權就配偶、四親等內之親屬、最近1 年有同居事實之其
    他親屬、主管機關、社會福利機構或其他適當之人選定1 人
    或數人為監護人，並同時指定會同開具財產清冊之人，法院
    為前項選定及指定前，得命主管機關或社會福利機構進行訪
    視，提出調查報告及建議，監護之聲請人或利害關係人亦得
    提出相關資料或證據，供法院斟酌，法院選定監護人時，應
    依受監護宣告之人之最佳利益，優先考量受監護宣告之人之
    意見，審酌一切情狀，並注意下列事項：一、受監護宣告之
    人之身心狀態與生活及財產狀況。二、受監護宣告之人與其
    配偶、子女或其他共同生活之人間之情感狀況。三、監護人
    之職業、經歷、意見及其與受監護宣告之人之利害關係。四
    、法人為監護人時，其事業之種類與內容，法人及其代表人
    與受監護宣告之人之利害關係，民法第1110條、第1111條、
    第1111條之1 分別定有明文。又監護人死亡者，法院得依受
    監護人本人、配偶、四親等內之親屬、最近一年有同居事
    實之其他親屬、檢察官、主管機關或社會福利機構之聲請
    或依職權，另行選定適當之監護人，民法第1113條準用同法
    第1106條第1項亦定有明文。
四、查聲請人主張相對人前因罹患復發性腦膜炎，致無能力處理
    自己事務，前經鈞院於民國93 年12 月13日以93年度禁字第
    52號民事裁定宣告其為禁治產人，即聲請人之父陳燕勳為相
    對人之監護人，惟其父業於99年9 月26日死亡，其為相對人
    之次女等情，業據依職權調閱本院上開宣告禁治產案卷無誤
    ，並有聲請人提出之原監護人陳燕勳除戶戶籍謄本及兩造之
    戶籍謄本各1 份在卷可稽。是聲請人依上開規定聲請為相對
    人另行選定監護人為有理由，應予准許。
五、本院審酌聲請人陳仙如為相對人之次女，為1 親等之直系血
    親卑親屬，彼此間情感連結緊密，有意願擔任相對人之監護
    人，並經包含相對人所有子女在內之親屬會議同意（其中由
    相對人之4 女陳訪瑛擔任紀錄，其餘子女決議），此有聲請
    人提出親屬會議記錄及其等之戶籍謄本、印鑑證明各1 份在
    卷可稽（見卷第7 至24頁），足認由聲請人擔任相對人之監
    護人，應可善盡保護相對人權益之責任。另陳少朋為相對人
    之次子，其於本院審理時，明確表示有意願擔任會同開具財
    產清冊之人，且聲請人及其餘兄弟姊妹亦均無意見，亦據聲
    請人陳述在卷（見卷第33至34頁）。綜上，爰依前揭規定，
    選定聲請人陳仙如為相對人之監護人，併指定陳少朋為會同
    開具財產清冊之人。
四、末按，監護人於執行有關受監護人之生活、護養療治及財產
    之職務時，應尊重受監護人之意思，並考量其身心狀況與生
    活狀況；監護開始時，監護人對於受監護人之財產，應依規
    定會同本院選定開具財產清冊之人，於2 月內開具財產清冊
    ，並陳報法院；於前條之財產清冊開具完成並陳報法院前，
    監護人對於受監護人之財產僅得為管理上必要之行為；監護
    人對於受監護人之財產，非為受監護人之利益，不得使用、
    代為或同意處分；監護人代理受監護人購置或處分不動產，
    或就其居住之建築物或基地出租、供他人使用或終止租賃，
    非經法院許可，不生效力，新修正民法第1112條、第1113條
    準用第1099條第1 項、第1099條之1 、第1101條第1 項及第
    2 項之規定甚明，請參照辦理。
五、依非訟事件法第21條第2 項、第24條第1 項，民事訴訟法第
    78條，裁定如主文。
中    華    民    國    99    年    12    月    17    日
                  家事法庭法  官  潘進順
以上正本係照原本作成。
如不服本裁定，應於送達後10日內向本院提出抗告狀，並繳納抗
告費新臺幣1,000元。
                          書記官  劉文倩
中    華    民    國    99    年    12    月    17    日

司法院資訊處製作；財團法人民間司法改革基金會備份。
